臺灣臺中地方法院刑事判決
110年度訴字第1193號
公  訴  人  臺灣臺中地方檢察署檢察官
被      告  冉宸宇


選任辯護人  陳乃慈律師（法扶律師）
上列被告因傷害等案件，經檢察官提起公訴（110年度偵字第152
46號），本院判決如下：
    主    文
冉宸宇無罪。
    理  由
一、公訴意旨略以：被告冉宸宇與告訴人翁健榮係朋友，詎被告
    前向告訴人借款遭拒，因而心生不滿，竟與某真實姓名年籍
    不詳，綽號「阿元」之成年男子（下稱「阿元」），共同基
    於傷害及恐嚇危害安全之犯意聯絡與行為分擔，先由被告於
    民國110年1月29日19時44分許，以其智慧型手機之LINE通訊
    軟體與告訴人聯繫，相約在臺中市○區○○街000號之全家便利
    商店碰面後，再偕同「阿元」於同日21時19分許共同抵達全
    家便利超商，嗣被告、「阿元」與告訴人在全家便利超商前
    騎樓對談之際發生口角，由「阿元」以「你是要找我輸贏嗎
    ？今天就是要打你」等加害身體、生命之言詞，恫嚇告訴人
    ，致告訴人心生畏懼，致生危害於安全；嗣再由「阿元」出
    手毆打告訴人之頭部，致告訴人受有腦震盪之傷害。因認被
    告所為，係犯刑法第305條之恐嚇危害安全及同法第277條第
    1項之普通傷害罪嫌等語。
二、按犯罪事實應依證據認定之，無證據不得認定犯罪事實；不
    能證明被告犯罪者，應諭知無罪之判決，刑事訴訟法第154
    條第2項、第301條第1項分別定有明文。再按事實之認定，
    應憑證據，如未能發現相當證據，或證據不足以證明，自不
    能以推測或擬制之方法，以為裁判基礎；又認定犯罪事實所
    憑之證據，雖不以直接證據為限，間接證據亦包括在內，然
    而無論直接或間接證據，其為訴訟上之證明，須於通常一般
    之人均不致有所懷疑，而得確信其為真實之程度者，始得據
    為有罪之認定；再認定不利於被告之事實，須依積極證據，
    苟積極證據不足為不利於被告事實之認定時，即應為有利於
    被告之認定，更不必有何有利之證據（最高法院40年台上字
    第86號、76年台上字第4986號、30年上字第816號判例意旨
    參照）。復按檢察官對於起訴之犯罪事實，應負提出證據及
    說服之實質舉證責任。倘其所提出之證據，不足為被告有罪
    之積極證明，或其指出證明之方法，無法說服法院以形成被
    告有罪之心證者，應貫徹無罪推定原則，刑事妥速審判法第
    6條定有明文。
三、公訴意旨認被告涉有前揭犯行，無非係以被告冉宸宇於警詢
    及偵查中之供述、證人即告訴人翁健榮於偵查中之證述、監
    視錄影器影像翻拍照片16張、告訴人提供通訊軟體LINE對話
    內容翻拍照片2張、澄清綜合醫院110年1月30日診斷證明書1
    紙為其論述之主要依據。
四、訊據被告堅詞否認有何恐嚇及傷害犯行，辯稱略以：當天我
    跟告訴人之間有爭執，那天晚上他跑去我家找我，我在市區
    ，就跟他約在全家便利商店那邊，我過去的路上在中國醫藥
    大學碰到「阿元」，我跟他沒那麼熟，不知道他的真實姓名
    ，他問我為何到這個地方來，我就跟他說我跟告訴人有約，
    我跟他講事情經過然後他就說要跟我過去，告訴人在全家買
    了兩杯咖啡，其中一杯說要給我喝，後來我就問他為何要傳
    那些簡訊給我，他就說他沒有傳叫我看手機，「阿元」因為
    他講話的態度，就吐槽告訴人，告訴人就回說關他什麼事，
    到後來告訴人就罵「阿元」幹你娘，「阿元」受不了就動手
    打告訴人，「阿元」與告訴人之間的毆打、恐嚇都跟我無關
    等語；被告之辯護人則為其辯稱略以：依告訴人證述，被告
    交談過程及「阿元」出手時並無助勢或恐嚇之言語，也沒有
    要求「阿元」毆打告訴人之行為，可見兩人之間沒有任何犯
    意聯絡與行為分擔，故無法以共同正犯之方式論處被告犯罪
    ，再者，被告與告訴人之間前一天其實是在討論告訴人遭騙
    取新臺幣（下同）5,000元的事情，告訴人就跑到被告家中
    不知道要幹嘛，所以被告與告訴人二人才會約在全家便利商
    店商討相關事情，「阿元」是受到告訴人辱罵髒話，所以才
    出手毆打告訴人，該行為跟被告完全無關，且被告在後續還
    把告訴人的帽子還給告訴人，如果被告真有要傷害告訴人的
    犯意，應該在傷害之後就離開又何需等待警察到場，被告留
    在現場等待警方到場的行為已足佐被告確實並無共同傷害告
    訴人之犯意及行為，且當天被告並無任何唆使或是誘使「阿
    元」毆打或是共同毆打的行為，故本件並無任何直接證據可
    佐被告冉宸宇有涉犯傷害、恐嚇犯行，請為無罪諭知等語。
    經查：
（一）按告訴人之告訴，係以使被告受刑事訴追為目的，是其陳
      述是否與事實相符，仍應調查其他證據以資審認；又被害
      人之為證人，與通常一般第三人之為證人不侔。被害人就
      被害經過所為之陳述，其目的在於使被告受刑事訴追處罰
      ，與被告處於絕對相反之立場，其陳述或不免渲染、誇大
      。是被害人縱立於證人地位具結而為指證、陳述，其供述
      證據之證明力仍較與被告無利害關係之一般證人之陳述為
      薄弱。從而，被害人就被害經過之陳述，除須無瑕疵可指
      ，且須就其他方面調查又與事實相符，亦即仍應調查其他
      補強證據以擔保其指證、陳述確有相當之真實性，而為通
      常一般人均不致有所懷疑者，始得採為論罪科刑之依據，
      非謂被害人已踐行人證之調查程序，即得恝置其他補強證
      據不論，逕以其指證、陳述作為有罪判決之唯一證據（最
      高法院52年台上字第1300號判例意旨、95年度台上字第60
      17號判決意旨參照）。
（二）證人即告訴人翁健榮證述部分：
　  1.警詢及偵查中證稱略以：110年01月29日19時44分許我朋
      友「龍哥」即被告以LINE與我約定至臺中市○區○○街000號
      全家便利商店見面，我不知道他約我到全家要做什麼，我
      於同日20時許到達該處，後來我進去超商買2杯咖啡，我
      在買的時候被告就走進來超商，他跟我講他在外面等我，
      他有帶一個我不認識的人到場，我又多買了一杯咖啡，買
      完之後我拿3杯咖啡出去，要請他們喝，該名不認識的男
      子就問我昨天的事情，一直問我方不方便，我說被告昨天
      有開口跟我借3,000元，我有跟被告說我身上錢不多不方
      便，過了2、3小時被告跟我說他有借到了，問我這些話之
      後，該名男子又問我現在方不方便，可不可以借3,000元
      ，我說我今天沒有帶錢，該名男子後面就故意找理由說我
      沒有錢並從左邊口袋拿出甩棍作勢要打我，威脅我要借他
      錢，向我表示今天一定會打我等話恐嚇我，造成我身心畏
      懼，我問他我沒有錢我跟你又不認識為何要打我，他就叫
      我去叫人，我說我幹嘛要叫人，後來講沒幾句話，我忘了
      他用手還是甩棍打我的太陽穴，我被攻擊後，便進入超商
      内，請店員幫我報警，我便看見該不知名之男子往五常街
      方向離去，而被告在一旁目睹全程，他在旁邊助勢。警方
      獲報到達現場，現場抄登被告之資料。我和被告沒有仇恨
      或嫌隙等語（見偵卷第39頁至第42頁、第87頁至第89頁）
      。
　  2.本院審理時證稱略以：我在110年1月28日23點34分以LINE
      先傳「今天我不對氣頭上抱歉」，在1月29日18點43分又
      傳「當你自己的不要為這事情吵架拉」（見偵卷第173頁L
      INE對話翻拍照片），是因為被告那時候跟我借錢，我不
      借，那時候有跟他講一些話可能不好聽，意思是不要因為
      一些事情傷了友情。110年1月29日19點44分被告傳「你現
      在有空閒的時間嗎？」是被告約我的，他一開始約我的時
      候，我不知道是什麼事情。當天我從全家便利商店拿咖啡
      走出來，走到便利商店外的騎樓跟柱子旁，在跟被告談話
      ，在我跟被告談話的過程之中，被告沒有提到任何要打我
      、恐嚇我的言語。110年1月29日21點46分19秒到21點46分
      27秒，是「阿元」跟我講話，一開始「阿元」問我「現在
      有沒有帶錢？」，我就說「昨天冉宸宇就說不用了，有借
      到了，所以今天冉宸宇找我出來的時候，我也沒有帶錢出
      來」，「阿元」就說「反正我今天就是一定要打你」，我
      就說「今天我跟你無冤無仇，你幹嘛要打我？」，因為阿
      元要跟我借3,000元，我跟「阿元」說沒有帶錢且沒有辦
      法借他，所以「阿元」才出手打我。被告在「阿元」跟我
      談話及「阿元」出手毆打我之前的過程中，被告在旁邊沒
      有說任何一句話或是任何動作，也沒有叫「阿元」動手或
      是叫「阿元」做任何恐嚇的言語或是打我的動作，「阿元
      」出手毆打我頭部一下之後，被告沒有出手毆打我或是幫
      「阿元」用言語助勢。「阿元」打完我頭部後，我就進去
      便利商店報警，當時「阿元」就先離開了，被告有留在現
      場，還有進去便利商店裡面找我並且遞上我的帽子給我戴
      上，他知道我叫店員報警，也有繼續留在現場等警察到場
      。在110年1月29日「阿元」動手打我之前，被告跟我間沒
      有仇恨、糾紛，只有被告在110年1月28日要向我借3,000
      元的事情，但是後來他有跟我說借到了、不用了，在110
      年1月29日當天有提到要借3,000元的人是「阿元」，當天
      晚上被告跟我見面的時候並沒有跟我提到要再跟我借3,00
      0元的事情。我警詢說被告在旁邊助勢的意思是被告在旁
      邊，且「阿元」是他找來的等語（見本院卷第139頁至第1
      55頁）。
　　3.依證人即告訴人翁健榮證述固可證明被告有以LINE約告訴
      人到全家便利商店，及告訴人步出全家便利商店時除被告
      外，尚有「阿元」在場，「阿元」因向其借款不成而毆打
      告訴人等情，然證人翁健榮於本院審理時明確證稱被告於
      告訴人遭恐嚇及毆打前後，被告在旁邊沒有做任何動作，
      也沒有說任何言語，也沒有叫「阿元」做任何恐嚇的言語
      或是打的動作，其警詢稱被告在旁邊助勢的意思是指被告
      在旁邊且「阿元」是被告找來的，尚難僅因告訴人單一指
      述即認定被告就「阿元」恐嚇及傷害告訴人之行為與「阿
      元」間有何犯意聯絡或行為分擔。
（三）本院依聲請勘驗監視器錄影光碟，勘驗結果：①檔名「000
      0-00-00_21-07-49_美德街、五常街口全景.avi」檔案，
      畫面顯示時間2021/01/2921:07:48至21:08：14，被告及
      綽號「阿元」男子步行經過美德街、五常街口；②檔名「I
      MG_6976.MOV」檔案，21:16:17至21:17:08，告訴人在便
      利商店櫃檯結帳；21:19:30至21:20:15，被告進入便利商
      店內與告訴人對話；③檔名「IMG_6977.MOV」檔案，21:19
      :26至21:19:30，被告步行進入便利商店；21:21:00至21:
      21:05，告訴人自便利商店內走出；④檔名「IMG_6978.MOV
      」檔案，21:40:01至21:40:18，綽號「阿元」男子與告訴
      人在便利商店前騎樓談話；21:40:18至21:46:19，被告與
      告訴人在便利商店前騎樓談話，綽號「阿元」男子在旁；
      21:46:19至21:46:27，綽號「阿元」男子上前與告訴人在
      便利商店前騎樓談話，被告在旁；21:46:27，綽號「阿元
      」男子在便利商店前騎樓，出手毆打告訴人頭部，被告在
      旁；21:46:27至21:46:38，告訴人配戴之格紋帽遭打飛，
      綽號「阿元」男子在便利商店前騎樓與告訴人談話，被告
      在旁；⑤檔名「IMG_6980.MOV」檔案，21:46:52至21:47:2
      2，告訴人進入便利商店，至櫃檯前拿取咖啡並與店員談
      話，21:47:37至21:47:50，被告走進便利商店櫃檯前，將
      格紋帽遞給告訴人；21:47:50至21:47:55，告訴人戴上格
      紋帽；21:47:55至21:48:12，告訴人與被告談話；⑥檔名
      「0000-00-00_21-35-42_美德街往學士路-後.avi」檔案
      ，21:37:07至21:37:23，綽號「阿元」男子步行經過美德
      街往學士路，有本院勘驗筆錄及勘驗報告所附擷取照片在
      卷可稽（見本院卷第137頁至第138頁、第169頁至第177頁
      ），依上開勘驗筆錄及擷取照片所示，堪認告訴人在全家
      便利商店前騎樓分別與被告及「阿元」談話，嗣告訴人與
      「阿元」談話後，「阿元」出手毆打告訴人頭部等情，在
      「阿元」出手毆打告訴人頭部前後，被告均僅站在旁邊，
      並無言語亦無任何動作，核與證人翁健榮證述相符。且依
      上開勘驗筆錄記載21:46:19至21:46:27「阿元」與告訴人
      在便利商店前騎樓談話僅8秒後，「阿元」突然於21:46:2
      7出手毆打告訴人頭部，事出突然，顯屬突發行為，被告
      縱然站立在旁亦無從預先防範阻止，且事發後被告並未離
      開現場，反而進入全家便利商店內將告訴人遭打落之帽子
      遞還給告訴人，並留在現場等待員警到場，顯見被告認為
      告訴人遭「阿元」毆打乙事與其無關，自不得徒以被告未
      出手阻止，即認定其與「阿元」就恐嚇及傷害告訴人之行
      為有何犯意聯絡及行為分擔。
（四）按共同正犯，包括同謀犯及實施正犯，均應在共同之犯罪
      計畫內，亦即犯意聯絡範圍內，由其中一部分人實施犯罪
      之行為，或各自分擔犯罪行為之一部分，而有相互利用他
      人之行為，遂行其犯罪之目的，始克相當。本件據告訴人
      證述當日被告並無向其提及借款乙事，係「阿元」因向其
      借款不成而為恐嚇及傷害行為，且卷內亦無積極證據證明
      被告與「阿元」間有何傷害告訴人之犯意聯絡，亦無何行
      為分擔，自難令被告與「阿元」負共同恐嚇及傷害之刑責
      。且依上開勘驗擷取照片編號6顯示（見本院卷第171頁）
      ，告訴人當時係手拿2杯咖啡走出全家便利商店，顯然係
      要請被告及「阿元」飲用，告訴人亦證稱其與被告間並無
      仇怨，雙方既無仇怨，難認被告有要求「阿元」恐嚇及傷
      害告訴人之理由。至告訴人所提出之澄清綜合醫院診斷證
      明書，僅能證明告訴人於110年1月29日遭「阿元」毆打而
      受有腦震盪之傷害，無從作為認定被告犯行之證明。
（五）綜上所述，被告否認犯行，且告訴人指述僅能證明「阿元
      」有恐嚇及傷害告訴人之行為，監視錄影光碟勘驗結果僅
      能認定「阿元」有傷害告訴人之行為，又告訴人所提供通
      訊軟體LINE對話內容翻拍照片2張，僅能證明被告於案發
      前有與告訴人相約見面及告訴人於遭「阿元」毆打後傳送
      內容為「抱歉，打我的人今天打我這次我不計較，我不會
      告，我會驗傷，打我的人再（對話誤載為在）找我麻煩我
      就提告。朋友到此」之訊息及診斷證明書予被告，亦無從
      以此逕認被告與「阿元」間有何犯意聯絡或行為分擔。本
      件尚乏積極證據足資證明被告與「阿元」間有恐嚇及傷害
      告訴人之犯意聯絡及行為分擔，自不能徒以告訴人指述遽
      認被告涉犯恐嚇及傷害犯行。
五、綜上所述，本件尚無法以告訴人片面指述，逕認被告涉有恐
    嚇及傷害犯行。此外，復查無其他積極證據，足認被告有恐
    嚇及傷害之犯行，公訴人之舉證，無從說服本院以形成被告
    有罪之心證。本院本於罪證有疑、利於被告之原則，應為有
    利於被告之認定，被告犯罪不能證明，依法應為無罪之諭知
    。
據上論斷，應依刑事訴訟法第301條第1項前段，判決如主文。
本案經檢察官陳旻源提起公訴，檢察官宋恭良到庭執行職務。
中    華    民    國   111    年     2    月    22    日
                刑事第十一庭  審判長法  官  曹錫泓
                                    法  官  蔡汎沂
                                    法  官  許曉怡
以上正本證明與原本無異。
如不服本判決應於收受判決後20日內向本院提出上訴書狀，並應
敘述具體理由；其未敘述上訴理由者，應於上訴期間屆滿後20日
內向本院補提理由書（均須按他造當事人之人數附繕本）「切勿
逕送上級法院」。
告訴人或被害人如不服判決，應備理由具狀向檢察官請求上訴，
上訴期間之計算，以檢察官收受判決正本之日起算。
                                    書記官  郭淑琪
中    華    民    國   111    年     2    月    22    日